【裁判字號】    96,破,81
【裁判日期】    970530
【裁判案由】    破產宣告
【裁判全文】
臺灣臺南地方法院民事裁定                96年度破字第81號
聲  請  人  甲○○
                        號
上列聲請人聲請宣告破產事件，本院裁定如下：
    主  文
聲請駁回。
程序費用由聲請人負擔。
    理  由
一、本件聲請意旨略以：聲請人本身是弱勢、肢障，領有殘障手
    冊，於民國88年5月4日因急性心肌梗塞而住院，因此找工作
    比別人困難，又左側耳朵有聽力障礙，生活上也有問題，目
    前僅賴台南市安南區公所之身心障礙生活補助費每月維生。
    原聲請人希望藉著研發釀酒技術創業，向多家銀行申請信用
    卡、現金卡，而致資金調度失靈，無法清償積欠款項。之前
    曾申請債務協商，因無法繼續繳款，致銀行紛紛提出訴訟案
    件，請求聲請人清償，聲請人所有之財產，僅台南市○○區
    ○○段136地號土地權利範圍24分之1及同段749建號房屋一
    棟，現由台灣中小企業銀行股份有限公司設定本金最高限額
    新臺幣（下同）96萬元。現積欠無能力清償之債務如下:
       (1)台北富邦商業銀行現金卡、信用卡63,294元。
       (2)台灣中小企業銀行信用卡、信用貸款138,639元。
       (3)台北國際商業銀行信用卡100,004元。
       (4)板信商業銀行信用貸款32,577元。
       (5)聯邦商業銀行信用卡216,857元。
       (6)遠東國際商銀信用卡57,205元。
       (7)萬泰商業銀行現金卡195,998元。
       (8)大眾商業銀行現金卡、中長期放款348,520元。
       (9)安泰商業銀行信用卡189,580元。
       (10)中國信託商業銀行現金卡55,136元。
       (11)安信信用卡股份有限公司信用卡92,191元。
       (12)台灣中小企銀房屋抵押貸款584,917元。
    聲請人目前賴政府每月生活補助費4,000元維生，子女都和
    母親回娘家居住，聲請人僅靠撿拾資源回收物品，每日賺取
    50元到100元不等，難以給付上開欠款，爰聲請宣告破產等
    語，並提出財政部台灣省南區國稅局財產歸屬資料清單、土
    地建物謄本、診斷證明書、債務協商申請書、協議書、無擔
    保債務還款計畫等資料為證。
二、按破產，對債務人不能清償債務者，宣告之；破產宣告時屬
    於破產人之一切財產，及將來行使之財產請求權，破產宣告
    後，破產終結前，破產人所取得之財產，為破產財團；財團
    費用及財團債務，應先於破產債權，隨時由破產財團清償之
    ，破產法第57條、第82條第1項、第97條分別定有明文。破
    產程序既係於債務人不能清償其債務時，為使多數債權人獲
    得平等滿足，並兼顧債務人之利益，而就債務人之總財產，
    由法院參與之一般強制執行程序，是法院就破產之聲請，以
    職權為必要調查，如債務人確係無財產，則破產財團即不能
    構成，無從依破產程序清理債務，參照破產法第148條之旨
    趣，自應依同法第63條，以裁定駁回其聲請，此有司法院院
    字第1505號解釋可資參照。同理，如構成破產財團之債務人
    財產，明顯不足清償破產財團費用及財團債務時（即破產法
    第95條、第96條規定，財團費用為：因破產財團之管理、變
    價及分配所生之費用、破產債權人共同利益所需審判上之費
    用、破產管理人之報酬、破產人及其家屬之必要生活費及喪
    葬費等；財團債務為：破產管理人關於破產財團所為行為而
    生之債務、破產管理人為破產財團請求履行雙務契約所生之
    債務或因破產宣告後應履行雙務契約而生之債務、為破產財
    團無因管理所生之債務、因破產財團不當得利所生之債務等
    ），依破產法第148條規定，法院於宣告破產後，隨即須同
    時宣告破產程序終止，此無異徒增破產程序及費用之浪費，
    復無益於債務人及其他債權人，揆諸前開解釋及說明，本院
    認若有此情狀，聲請宣告破產即為無實益，自應適用同法第
    63 條規定以裁定駁回破產宣告之聲請。
三、經查，依聲請人所陳報之債權銀行，本院函查聲請人欠款金
    額，依各銀行函覆資料，如附表一所示，此有債權人清冊、
    財團法人金融聯合徵信中心當事人綜合信用報告、銀行陳報
    狀及所附欠款明細、法院判決等可參。而聲請人所陳報之財
    產，僅有不動產土地、房屋各一（坐落台南市○○區○○段
    136地號及其上749號建物），並設定最高限額抵押權新臺幣
    96萬元予台灣中小企業銀行股份有限公司，上開不動產現由
    債權人台灣中小企業銀行股份有限公司申請本院拍賣中（本
    院96年執字第38670號），經數次拍賣，仍未拍定，經公告
    應買之價格為973,000元，有本院調閱之財產歸屬資料清單
    、聲請人提出之土地及建物登記謄本在卷可稽，並經調閱本
    院96年執字第38670號強制執行卷查核明確。不計利息及其
    他程序費用，合計聲請人所積欠之債務本金已達約200萬元
    ，依其目前之資產，聲請人主張不能清償債務，固屬可取；
    然查，聲請人主要資產為前開不動產，該部分資產經拍賣，
    已多次不能拍定，公告應買價格為973,000元，縱有賣出，
    扣除增值稅、各項執行費用及經清償抵押債務後，縱有剩餘
    ，亦所剩無幾，已不足支應因破產債權人共同利益所需審判
    上之費用、破產管理人之報酬等財團費用及財團債務，其破
    產債權人仍無法獲得相當比例之受償，如宣告聲請人破產，
    無異徒增破產程序及費用之浪費，復無益於債權人，無法達
    成破產制度使多數債權人公平受償之目的，聲請宣告破產即
    無實益。依前揭說明，本件聲請宣告破產與破產制度之本旨
    不符，又缺乏進行破產程序之實益，聲請人聲請宣告破產即
    無理由，應予駁回。
四、依破產法第5 條、民事訴訟法第95條、第78條，裁定如主文
中    華    民    國    97    年    5     月    30    日
                  民事第二庭    法  官  蔡孟珊
以上正本係照原本作成。
如對本裁定抗告須於裁定送達後10日內向本院提出抗告狀，並應
繳納抗告費新台幣1,000元整。
中    華    民    國    97    年    5     月    30    日
                                書記官  吳幸芳
附表一、已陳報債權之銀行：
       (1)台北富邦商業銀行現金卡、信用卡62,914元。
       (2)台灣中小企業銀行信用卡、信用貸款本金139,549元
          。台灣中小企銀房屋抵押貸款本金574,504元。
          本院95年度訴字第1684號確定判決，本院96年執當字
          第38670號強制執行。
       (3)板信商業銀行信用貸款本金32,577元。
       (4)聯邦商業銀行信用卡本金220,038元。本院96年度南
          簡字第280號確定判決。
       (5)萬泰商業銀行現金卡，本金194,762元、利息71,067
          元。
       (6)安泰商業銀行信用卡，本金191,337元，本院96年度
          南簡字第1321號確定判決。
       (7)中國信託商業銀行現金卡58,553元。
       合計本金：1,474,234元
附表二、尚未陳報債權之銀行：
       (1)台北國際商業銀行信用卡100,004元。
       (2)遠東國際商銀信用卡57,205元。
       (3)大眾商業銀行現金卡、中長期放款348,520元。
       (4)安信信用卡股份有限公司信用卡92,191元。
       合計：597,920元


司法院資訊處製作；財團法人民間司法改革基金會備份。
